【裁判字號】    89,台上,6182
【裁判日期】    891019
【裁判案由】    違反毒品危害防制條例
【裁判全文】
最高法院刑事判決                              八十九年度台上字第六一八二號
    上  訴  人  甲○○
    選任辯護人  張榮作律師
右上訴人因違反毒品危害防制條例案件，不服台灣高等法院高雄分院中華民國八十九
年七月十九日第二審判決（八十九年度上訴字第四五三號，起訴案號：台灣高雄地方
法院檢察署八十八年度偵字第二二二三、六四六三、七○五○號），提起上訴，本院
判決如左：
    主  文
原判決撤銷，發回台灣高等法院高雄分院。
    理  由
本件原判決認定上訴人甲○○意圖營利，並基於概括之犯意。自民國八十七年十月間
起，至八十八年一月十五日止，在高雄市尖美商圈附近，先後約十五次，連續販賣第
一級毒品海洛因與吳佳璋，每次約新台幣（下同）三千元，因而獲利共十五萬元。嗣
於八十八年一月十六日，吳佳璋為警查獲，經警授意佯向上訴人購買海洛因。上訴人
即依約攜帶海洛因二包，前往高雄市○○路與九如路交岔口交易時，為警當場查獲而
未遂。旋警方並至高雄巿建武路二○六巷二號十樓之一上訴人租屋處，查扣海洛因八
包。上訴人復自八十八年二月中旬起至同月二十八日止，在高雄市○○路與重愛路口
，或澄清湖附近，先後九次，陸續販賣海洛因與葛治均，每次約二千元，計獲利一萬
八千元。嗣葛治均於同年三月一日為警查獲，經警方授意葛治均偽向上訴人購買海洛
因。上訴人即依約攜帶海洛因六包，前往高雄巿重仁路、文山路口交易時，為警查獲
而未得逞。警方並循線在高雄巿新庄仔路上訴人住處查扣海洛因二包等情。因而撤銷
第一審判決，改判仍論處上訴人連續販賣第一級毒品（累犯）罪刑，固非無見。
惟查：(一)有罪之判決書事實一欄，為適用法令之依據，應將法院依職權認定與犯罪構
成要件有關之事項，詳記於事實欄，然後於理由內逐一說明其憑以認定之證據，方為
合法。依原判決事實欄之記載，上訴人係販賣海洛因與吳佳璋「約十五次」，「每次
約三千元」，因而「獲利共十五萬元」。然如販賣「約十五次」，「每次約三千元」
，則核算其獲利金額為共約四萬五千元，如何能謂「獲利共十五萬元」，殊非無疑。
而原判決於理由內復未詳實說明其憑以為前開認定之依據。其事實尚欠明確，自難為
適用法則之判斷，且有理由不備之違誤。(二)科刑之判決書，其宣示之主文與所載之事
實及理由必須互相適合，否則即屬理由矛盾，其判決當然違背法令。原判決事實欄記
載上訴人於八十八年三月一日，計被查獲海洛因「八包」，合併送驗共淨重○‧四六
公克。乃原判決理由內或為如上載述（見原判決理由一之(四)），或謂當日所查獲之海
洛因為「十八包」（見原判決理由二）。而於主文欄則記載該合併送驗共淨重○‧四
六公克之海洛因係「十八包」。互核以觀，自有理由與理由、理由與事實、主文矛盾
之違誤。(三)有罪判決書對於被告有利之證據不採納者，應說明其理由，為刑事訴訟法
第三百十條第二款所明定。故有罪判決書對於被告有利之證據，如不加以採納，必須
說明其不予採納之理由，否則即難謂非判決不備理由之違法。上訴人於原審否認有販
賣海洛因犯行，辯稱：警方於八十八年一月十六日，在高雄巿建武路二○六巷二號十
樓之一所查獲之海洛因八包，係其女友陳姿吟所有，並非供其販賣之用等情（見原審
卷第三四頁）。而證人陳姿吟於警訊時證稱：警方於當時所查獲海洛因八包，係其所
有，供伊吸食之用（見陳姿吟八十八年一月十六日警訊筆錄）。乃原判決就上開陳姿
吟有利於上訴人之供證恝置不論，即逕為不利於上訴人之判決，要屬理由不備。(四)犯
毒品危害防制條例第四條之罪者，其供犯罪所用或因犯罪所得之財物應予沒收，該條
例第十九條第一項規定甚明。原判決既謂扣案之空夾鏈袋四大包、行動電話二支係供
上訴人販賣海洛因所用之物，乃未依上開條例第十九條第一項之規定宣告沒收，而依
刑法第三十八條第一項第二款之規定宣告沒收，自有適用法則不當之違誤。以上或為
上訴意旨所指摘，或為本院得依職權調查之事項。上訴人上訴意旨指摘原判決不當，
非無理由，應認有發回更審之原因。又原判決不另為無罪諭知部分，因公訴人認其與
本件有罪部分，有裁判上一罪關係，自應併予發回。
據上論結，應依刑事訴訟法第三百九十七條、第四百零一條，判決如主文。
中      華      民      國    八十九    年      十      月     十九     日
                              最高法院刑事第八庭
                                  審判長法官  吳  雄  銘
                                        法官  池  啟  明
                                        法官  石  木  欽
                                        法官  郭  毓  洲
                                        法官  吳  三  龍
      右正本證明與原本無異
                                              書  記  官
中      華      民      國    八十九    年      十      月    二十四    日


司法院資訊處製作；財團法人民間司法改革基金會備份。
